【裁判字號】    96,上訴,2102
【裁判日期】    970529
【裁判案由】    違反槍砲彈藥刀械管制條例
【裁判全文】
臺灣高等法院臺中分院刑事判決        96年度上訴字第2102號
上  訴  人
即  被  告  乙○○
選任辯護人  張淑琪  律師
上列上訴人因違反槍砲彈藥刀械管制條例案件，不服臺灣臺中地
方法院95年度訴字第3710號，中華民國96年5 月24日第一審判決
（起訴案號：臺灣臺中地方法院檢察署94年度偵字第13117 號）
，提起上訴，本院判決如下：
    主  文
原判決關於乙○○部分撤銷。
乙○○未經許可，持有子彈，累犯，處有期徒刑壹年肆月，併科
罰金新台幣拾伍萬元，減為有期徒刑捌月，併科罰金新台幣柒萬
伍仟元，罰金如易服勞役，以新臺幣貳仟元折算壹日。扣案如附
表編號１所示之物沒收。又未經許可，製造槍砲之主要組成零件
，累犯，處有期徒刑參年肆月，併科罰金新台幣拾伍萬元，罰金
如易服勞役，以新臺幣貳仟元折算壹日。扣案之如附表一編號３
、４及附表二所示之物均沒收。應執行有期徒刑參年陸月，併科
罰金新台幣貳拾萬元，罰金如易服勞役，以新臺幣貳仟元折算壹
日。扣案如附表一沒收欄及附表二所示之物均沒收。
    事  實
一、乙○○前於民國（下同）86年間，因殺人未遂案件，經臺灣
    苗栗地方法院以86年度少訴字第3號判決判處有期徒刑4年，
    於89年1月21日假釋付保護管束，於90年4月5日假釋期滿執
    行完畢。詎仍不知悔改，明知未經許可，不得持有具殺傷力
    之子彈，竟於92年9月左右，自臺中市○○路的跳蚤市場跟
    姓名年籍不詳綽號「阿土」之成年男子處，購買具殺傷力之
    直徑8.47MM金屬彈頭土造子彈6顆（鑑驗時已試射2顆，剩餘
    4顆）及具殺傷力之直徑約7.96MM金屬彈頭土造子彈1顆（鑑
    驗時已試射用罄），而未經許可持有之。又乙○○明知各式
    槍砲之主要組成零件，為槍砲彈藥刀械管制條例依法管制之
    物品，非經主管機關許可，不得無故製造，因對於槍枝等物
    具有濃厚之興趣及喜好，基於製造槍枝主要組成零件之犯罪
    意思，於94年間以附表二所示工具研磨屬槍砲主要組成零件
    之土造金屬槍管1支及土造金屬改造撞針2支（含撞針、撞針
    座）。嗣經警於94年8月12日上午10時5分許，持搜索票前往
    搜索，在其臺中市○區○○街80之4號5樓之居住處及其所有
    車牌號碼OE-9403號自用小客車內，搜索扣得鑽床1臺、砂輪
    機1臺、手提砂輪機1臺、固定平臺夾1臺、銼刀1支、銅條2
    條、鋼條2條、鑽頭9支、槍管11支（其中1支土造金屬槍管
    經鑑定認屬槍砲之主要組成零件）、撞針3支（其中2支經鑑
    定認屬槍砲主要組成零件）、彈簧5條、彈殼半成品1包、彈
    頭半成品1包、底火1包、槍枝結構說明書1本、彈殼及彈頭
    半成品1包、鋼珠1包、改造扳手4支、改造鐵鉤1支、手電筒
    1 支及土造子彈10顆（其中7顆經鑑定認具有殺傷力），始
    悉上情。
二、案經臺中市警察局第三分局報告臺灣臺中地方法院檢察署檢
    察官偵查起訴。
    理  由
壹、證據能力部分
一、被告、辯護人及檢察官迄本院言詞辯論終結前，均未對由臺
    中市警察局第三分局送請內政部警政署刑事警察局鑑定之94
    年9月7日刑鑑字第0940127029號槍彈鑑定書、94年10月5日
    刑鑑字第0940141173號槍彈鑑定書，係警察機關囑託內政部
    警政署刑事警察局所為之鑑定，而爭執該槍彈鑑定書之證據
    能力；且由於司法警察機關調查中之案件，或有量大或急迫
    之情形，為因應實務之現實需求，認為當然有鑑定之必要者
    ，基於檢察一體原則，得由該管檢察長對於轄區內之案件，
    以事前概括選任鑑定人或囑託鑑定機關（團體）之方式，俾
    便轄區內之司法警察官、司法警察對於調查中之此類案件，
    得即時送請事前已選任之鑑定人或囑託之鑑定機關（團體）
    實施鑑定，業經法務部92年9月1日法檢字第0920035083號函
    釋在案。而臺灣高等法院檢察署檢察長概括選任內政部警政
    署刑事警察局為「槍彈之鑑定」機關，有臺灣高等法院檢察
    署92年9月9日檢文允字第0921001203號函及臺灣高等法院檢
    察署檢察長概括選任鑑定機關名冊可按。是本件關於槍彈之
    鑑定，於偵查之前階段，雖由臺中市警察局第三分局將採集
    所得之證物，送請內政部警政署刑事警察局鑑定，但內政部
    警政署刑事警察局為臺灣高等法院檢察署檢察長概括選任之
    鑑定機關，則該局所為鑑定結果因此所出具之上開鑑驗書及
    函文，仍屬受檢察官囑託鑑定，則鑑定人依刑事訴訟法第
    206條所出具之上揭鑑定書，屬刑事訴訟法第159條第1項規
    定中之「法律另有規定」，則依上開規定之反面解釋，屬傳
    聞證據之例外，自有證據能力（參照最高法院95年台上字第
    6648號、95年台上字第7297號判決意旨）。
二、按傳聞法則乃對於被告以外之人於審判外之言詞或書面陳述
    而為之規範。本案扣得之具殺傷力之土造子彈7顆（鑑定時
    試射3顆，剩餘4顆）、屬槍砲主要組成零件之改造槍管1枝
    、改造撞針2枝，均係屬物證，無刑事訴訟法第159條第1項
    規定傳聞法則之適用，以上證物與本案具有關聯性，與本案
    待證事實具有自然之關聯性，且無證據證明係公務員違法取
    得之物，依法自得作為證據。
貳、實體部分
一、訊據上訴人即被告乙○○固坦承其確實有持有具有殺傷力子
    彈及槍砲之主要組成零件之犯行，惟矢口否認有何製造槍砲
    之主要組成零件之犯行，辯稱：扣案之槍管、撞針均無法使
    用，伊有磨買回來的鐵而已云云。經查：
（一）被告就持有具殺傷力之土造子彈7顆之事實坦承不諱，且
      警方於94年8月12日上午10時5分許，在上揭被告乙○○住
      處所查扣之土造子彈10顆，經送內政部警政署刑事警察局
      鑑定結果認：扣案之子彈10顆，鑑定情形如下：(1)、6顆
      ，認均係具直徑8.47m m金屬彈頭之土造子彈，經採樣2顆
      試射，均可擊發，認均具殺傷力。(2)、2顆，認均係由玩
      具金屬彈殼加裝直徑約8.93mm金屬彈頭而成之改造子彈，
      經採樣1顆試射，無法擊發，認不具殺傷力。(3)、1顆，認
      係由玩具金屬彈殼加裝直徑約8.47mm金屬彈頭而成之改造
      子彈，經實際試射，無法擊發，認不具殺傷力。(4)、1顆
      ，認係具直徑約7.96mm金屬彈頭之土造子彈，經實際試射
      ，可擊發，認具殺傷力。有該局94年9月7日刑鑑字第0940
      127029號槍彈鑑定書附卷可參（見臺灣臺中地方法院檢察
      署94年度偵字第13117號卷第56頁至第59頁），此部分之
      持有犯行足堪認定。
（二）按槍砲、彈藥主要組成零件種類，由中央主管機關公告之
      ，槍砲彈藥刀械管制條例第4條第3項定有明文，內政部遂
      於86年11月24日以（86）台內警字第8670683號公告槍砲
      彈藥之主要組成零件，而「手槍」中，槍管、槍身、槍機
      、撞針、轉輪、滑套、彈匣、擊錘等均屬主要組成零件，
      先予敘明。警方於上開時間、地點所查扣被告乙○○所製
      造之改造撞針3枝、改造槍管11枝，經送內政部警政署刑
      事警察局鑑定結果認：１、送鑑改造撞針3枝，鑑定情形
      如下：(1)、2枝，認均係土造金屬槍機。(2)、1枝，認係玩
      具金屬撞針座；２、送鑑改造槍管11枝，鑑定情形如下：
      (1)、1 枝，認係土造金屬槍管。(2)、1枝，認係內以金屬
      襯管加強之玩具塑膠槍管。(3)、2枝，認均係內具阻鐵之
      玩具金屬槍管。(4)、3枝，認均係金屬槍管。(5)、4枝，認
      均係土造金屬槍管半成品，有該局94年10月5日刑鑑字第
      0940141173號鑑定書在卷可佐（見臺灣臺中地方法院檢察
      署94年度偵字第13117號卷第82頁至第84頁）。又前開改
      造撞針、改造槍管，經內政部鑑定結果認：送鑑改造槍管
      11枝，除其中1枝（如送鑑照片8，即前開鑑定報告(1)所示
      土造金屬槍管），係土造金屬槍管，屬內政部86年11月24
      日臺（）內警字第8670683號公告之槍砲主要組成零件
      外，餘10枝中，1枝為玩具塑膠槍管（如送鑑照片9至10）
      ，5枝為玩具廠商仿製之金屬槍管（如送鑑照片11至12）
      ，4枝為土造金屬槍管半成品（如送鑑照片13），認非屬
      上開公告之槍砲主要組成零件；送鑑改造撞針3枝，其中2
      枝（如送鑑照片4至5），係土造金屬槍機（含撞針、撞針
      座），認屬槍砲主要組成零件，餘1枝（如送鑑照片6至7
      ），係玩具金屬撞針座，認無公告之槍砲主要組成零件之
      適用，有內政部96年3月14日內授警字第0960870381函附
      卷足憑（見原審卷第127頁）。
（三）被告雖於本院審理時否認有製造上開槍管、撞針等槍砲之
      主要組成零件之犯行，惟被告於原審審理坦承此部分之犯
      行，其供稱：扣案之11支槍管是伊自己以扣案之工具製造
      的；扣案的改造撞針是伊依照模型槍上的撞針去磨的等語
      （見原審卷第117、159頁），且被告迭自警詢、偵查、原
      審迄至本院審理時，均供承其係因為好奇學習改造槍枝，
      且扣案如附表二所示之工具及材料，均係伊為改造槍枝所
      用（見本院卷第144頁背面至146頁），堪認被告以附表二
      所示工具研磨上開槍管、撞針，確有製造槍砲主要組成零
      件之意圖，此外，復有上開內政部警政署刑事警察局94年
      10 月5日刑鑑字第0940141173號鑑定書及內政部96年3月
      14日內授警字第0960870381函附卷可稽，此部分犯行亦堪
      認定。
（四）綜上所述，被告前述否認犯行之所辯，要係事後卸責之詞
      ，顯不足採。本件被告事證明確，其犯行堪以認定。
二、被告行為後，刑法業於94年2月2日修正公布，於95年7月1日
    施行，且按行為後法律有變更者，適用行為時之法律，但行
    為後之法律有利於行為人者，適用最有利於行為人之法律，
    現行刑法第2條第1項定有明文。此條規定乃與刑法第1條罪
    刑法定主義契合，而貫徹法律禁止溯及既往原則，係規範行
    為後法律變更所生新舊法律比較適用之準據法，是刑法第2
    條本身雖經修正，但刑法第2條既屬適用法律之準據法，本
    身尚無比較新舊法之問題，應一律適用裁判時之現行刑法第
    2條規定，以決定適用之刑罰法律，先予敘明。又以本次刑
    法修正之比較新舊法，應就罪刑有關之共犯、未遂犯、想像
    競合犯、牽連犯、連續犯、結合犯，以及累犯加重、自首減
    輕暨其他法定加減原因與加減例等一切情形，綜其全部罪刑
    之結果而為比較，最高法院95年5月23日著有95年度第8次刑
    庭會議決議可資參照。經查：
（一）槍砲彈藥刀械管制條例第12條第4項之罪法定刑需併科新
      臺幣300萬元以下罰金，同條例第13條第1項之罪法定刑則
      需併科新臺幣700萬元以下罰金。然被告行為後，94年2月
      2日施行公布95年7月1日施行之刑法第33條第5款修正為：
      「主刑之種類如下：五、罰金：新臺幣一千元以上，以百
      元計算之」，是依修正後之法律，前開罪名所得科處罰金
      最低度為新臺幣1000元；而被告行為時修正前刑法第33條
      第5款規定: 「主刑之種類如下：五、罰金：一元以上。
      」，是依行為時之法律，前開罪名所得科處之罰金刑最低
      為銀元1元即新臺幣30元。因此，比較上述修正前、後之
      法律，修正後之刑法第33條第5款並未有利於被告，自以
      被告行為時之舊法即依修正前刑法第33條第5款條適用之
      依據。
（二）修正後刑法第47條關於累犯之規定，乃以出於故意再犯有
      期徒刑以上之罪者為限，並增訂強制工作免其執行或執行
      完畢後，5 年內故意再犯有期徒刑以上之罪者，以累犯論
      之規定（擬制累犯）。是以修正後之累犯範圍已有所減縮
      及擴張，當屬科刑規範事項之變更，自應比較新舊法。而
      本件被告於前案執行完畢5 年內故意再犯本件有期徒刑以
      上之罪，不論依修正前後之刑法第47條規定，均應成立累
      犯，故修正後之刑法第47條並非較有利於被告，依刑法第
      2條第1項前段之規定，仍應適用被告行為時即修正前刑法
      第47條之規定，論以累犯。
（三）被告行為後，刑法第51條第5款業於95年7月1日修正公佈
      施行，修正後之規定為：「宣告多數有期徒刑者，於各刑
      中之最長期以上，各刑合併之刑期以下，定其刑期。但不
      得逾三十年。」與修正前規定為：「宣告多數有期徒刑者
      ，於各刑中之最長期以上，各刑合併之刑期以下，定其刑
      期。但不得逾二十年。」相較，自以修正前規定之定應執
      行刑之上限為20年對行為人較為有利，此為影響行為人刑
      罰之法律效果，是被告行為後法律已有所變更，經比較新
      舊刑法第51條第5款之規定，新法之規定對被告並無較為
      有利之情形，應依刑法第2條第1項前段之規定，適用被告
      行為時之舊法，而定其應執行之刑。
（四）綜上被告全部罪刑之結果而為新、舊法比較，揆諸前揭最
      高法院決議及刑法第2條第1項所定之「從舊從輕」原則，
      適用被告行為時法律，對被告較為有利，自應適用修正前
      之刑法規定。
（五）刑法第38條第2項僅將沒收對像由舊法之「犯人」修正為
      「犯罪行為人」，無論依修正前後之刑法第38條第1項第2
      款、第3項規定，屬於被告（或共犯）所有且供犯罪所用
      之物，均得沒收，對於本件之認定並無影響。且沒收為從
      刑之一種，與主刑有從屬關係，應依主刑部分適用之法律
      而從屬適用，無獨立比較之問題。本件依前所述，有關與
      被告所犯罪刑有關之累犯等加重事由，既已適用修正前之
      刑法規定，則有關從刑之沒收規定，自亦應從屬適用修正
      前刑法第38條之規定，併予宣告沒收之。
（六）按關於易服勞役之折算標準及期限，參酌前揭最高法院95
      年度第8次刑事庭會議決議，並未敘明易刑處分應與罪刑
      有關之共犯、未遂犯、想像競合犯、牽連犯、連續犯、結
      合犯，以及犯加重、自首減輕暨其他法定加減原因，如身
      分加減，與加減例等一切情形，綜合而為比較，依明示其
      一排除其餘之法理，易刑處分自不在此綜合比較之範圍，
      此部分於新法施行後，應另依新法第2條第1項之規定，適
      用最有利於行為人之法律，經比較修正前後之易服勞役折
      算標準結果，以修正後之規定，較有利於被告。修正前刑
      法第42條第2項規定：「易服勞役以1元以上3元以下折算
      一日。但勞役期限不得逾六個月。」，又被告行為時之易
      服勞役折算標準，業據修正前罰金罰鍰提高標準條例第2
      條前段規定，就其原定數額提高為100倍折算1日，則本件
      被告行為時之易服勞役折算標準，應以銀元300元折算1日
      ，即新台幣900元折算1日。惟修正後之刑法第42條第3項
      規定：「易服勞役以新台幣一千元、二千元或三千元折算
      一日。但勞役期限不得逾一年。」，比較修正前後之易服
      勞役折算標準，修正後刑法第42條第3項規定：易服勞役
      以新台幣1000元、2000元或3000元折算1日。但勞役期限
      不得逾一年。茲因本件被告依新法以新台幣2000元折算1
      日之標準計算其易服勞役期間，其易服勞役期限顯較依修
      正前之刑法第42條第2項之易服勞役之折算標準計算之易
      服勞役之期間為短，自以修正後新法對被告較為有利。
三、核被告乙○○所為，係犯槍砲彈藥刀械管制條例第12條第4
    項之未經許可持有子彈罪、同條例第13條第1項未經許可製
    造槍砲之主要組成零件罪。公訴人起訴法條雖未論及同條例
    第12條第4項、第13條第1項之罪，但其起訴書事實欄已經敘
    及，是此部分顯在起訴範圍之內，本院自得予以審理。被告
    持有槍管及撞針等主要組成零件之行為為其製造之高度行為
    所吸收，不另論罪。其持有子彈罪與製造槍砲之主要組成零
    件罪，犯意各別、行為互殊，應分論併罰。原審以被告犯罪
    事證明確，而予論科，固非無見，惟查：(1)公訴人認被告有
    製造、販賣子彈及製造可發射子彈具有殺傷力之改造手槍未
    遂等犯行，惟此部分犯行係屬不能證明（詳如後述），原審
    疏未詳查遽予論罪科刑，即有未洽。(2)附表三編號5至12所
    示之物並無積極證據證明係被告供犯罪或犯罪預備所用之物
    ；附表三編號14至16所示之物非為被告所有，業據被告於警
    詢時陳明，原審就上開扣案物均予以宣告沒收，亦有未當。
    (3)按沒收為從刑之一種，與主刑有從屬關係，應依主刑部分
    適用之法律而從屬適用，無獨立比較之問題，本件就被告所
    犯罪刑有關加重事由，既已適用修正前之刑法規定，則有關
    從刑之沒收規定，仍應適用修正前之規定，原審逕適用現行
    法宣告沒收，亦有未合。(4)中華民國96年罪犯減刑條例業已
    於96年7月4日公布，於96年7月16日施行，依該條例第2條規
    定，犯罪在民國96年4月24日以前者，除本條例另有規定外
    ，應予以減刑，本案被告上開犯罪時間繼續至94年8月12日
    為警查獲，自有該條例之適用，被告所犯之未經許可持有子
    彈罪，非該條例第3條第1項所列不予減刑之罪，是依該條例
    第2條第1項第3款規定，依法應予減其刑期二分之一。被告
    上訴否認有製造槍砲之主要組成零件犯行，雖無理由，然原
    判決既有上述可議之處，自無可維持，應由本院將原判決予
    以撤銷改判。爰審酌被告犯罪之動機、目的、手段、素行、
    智識程度、本件犯罪情節、犯罪所生之危害，及犯後坦承部
    分犯行，否認製造槍砲之主要組成零件犯行之態度等一切情
    狀，量處如主文第2項所示之刑，併予減刑及就所處罰金刑
    部分諭知易服勞役之折算標準，以示懲儆。至被告所犯未經
    許可製造槍砲之主要組成零件罪，係中華民國96年罪犯減刑
    條例第3條第1項第4款所列之罪，且其宣告刑逾有期徒刑1年
    6月，不符合減刑規定，附此敘明。扣案驗餘之被告乙○○
    所持有如附表一編號1所示之直徑8.47m m之土造子彈4顆（
    原扣得直徑8.47mm土造子彈6顆，經送鑑驗試射2顆，直徑
    7.96mm土造子彈1顆，經送鑑驗試射用罄，就試射之子彈僅
    餘彈頭及彈殼，已失其違禁性，不另宣告沒收）；扣案之被
    告乙○○所有之改造撞針2枝、改造槍管1枝，均屬內政部86
    年11月24日臺（）內警字第86706 83號公告之槍砲彈藥主
    要組成零件，有內政部96年3月14日內授警字第0960870381
    號函在卷可佐，均屬違禁物，均應依修正前刑法第38條第1
    項第1款之規定予以宣告沒收。又扣案如附表二所示之物，
    為被告所有，係被告用以製造槍砲之主要組成零件之工具，
    業據被告供明在卷，係被告供犯罪所用之物，爰依修正前刑
    法第38條第1項第2款規定宣告沒收之。至扣案如附表三編號
    1、2所示子彈3顆，經鑑驗結果均無法擊發，不具殺傷力；
    附表編號3、4所示改造槍管10支、撞針1支，非屬內政部86
    年11月24日臺（）內警字第8670683號公告之槍砲彈藥主
    要組成零件，此有內政部96年3月14日內授警字第096087038
    1號函在卷可參，雖為被告所有，然既非違禁物，又與被告
    本件犯罪無涉，自無從宣告沒收。又被告所有如附表三編號
    5至13所示之物，雖為被告所有，然無證據證明係供犯罪或
    犯罪預備所用之物，亦非違禁物，爰不予宣告沒收。另附表
    三編號14至16所示之物，非屬被告所有，業據被告於警詢時
    供明，爰不另為沒收之諭知。
四、公訴意旨另以：於94年7月中旬某日，被告乙○○將所持有
    之制式子彈1顆、具有殺傷力之改造子彈1顆，放置於其兄即
    同案被告張家源（業經原審於96年1月5日以95年度訴字第37
    10號判處有期徒刑6月確定）臺中市○區○○路28號3樓住處
    桌上，同案被告張家源乃將具有殺傷力之改造子彈1顆放置
    於書架上，另將制式子彈1顆藏放在車號3Q-877號營業小客
    車上等語，因認被告乙○○涉犯槍砲彈藥刀械管制條例第12
    條第4項持有子彈罪嫌。按犯罪事實應依證據認定之，無證
    據不得認定犯罪事實；又不能證明被告犯罪者，應諭知無罪
    之判決，刑事訴訟法第154條第2項、第301條第1項分別定有
    明文。而認定不利於被告之事實須依積極證據，茍積極證據
    不足為不利於被告事實之認定時，即應為有利於被告之認定
    ，更不必有何有利之證據，又事實之認定，應憑證據，如未
    能發現相當證據，或證據不足以證明，自不能以推測或擬制
    之方法，為裁判基礎，且認定犯罪事實所憑之證據，雖不以
    直接證據為限，間接證據亦包括在內，然無論直接或間接證
    據，其為訴訟上之證明，須於通常一般之人均不致於有所懷
    疑，而得確信其為真實之程度者，始得據為有罪之認定（最
    高法院30年上字第816號、40年臺上第86號、76年臺上第498
    6號判例要旨可資參照）。公訴人認被告乙○○涉犯持有子
    彈罪嫌，無非係以同案被告張家源於警詢中陳稱：在伊住處
    書架上查獲之改造子彈1顆、及其所駕駛之車牌號碼3Q-877
    號營業用自小客車上查獲之制式子彈1顆是被告乙○○所有
    ，為其主要論據。訊據被告乙○○堅詞否認有前開持有子彈
    之犯行，辯稱：伊未曾販賣槍枝及子彈給被告丙○○，在伊
    兄長張家源處所查扣之子彈是伊友人「林東隆」放置在張家
    源住處桌上，並非伊所有等語。經查：按被告以外之人於檢
    察事務官、司法警察官或司法警察調查中所為之陳述，與審
    判中不符時，其先前之陳述具有較可信之特別情況，且為證
    明犯罪事實存否所必要者，得為證據，刑事訴訟法第159條
    之2固有明文。然同案被告張家源先於警詢中陳稱：扣案之
    制式子彈1顆、改造子彈1顆是被告乙○○所有云云（見臺中
    市警察局第三分局刑案偵查卷第19頁），於偵查中改稱：子
    彈是被告乙○○於94年6月間，帶1位朋友「阿龍」的到伊住
    處坐，他們走後，伊才發現客廳桌上有2顆子彈，伊不清楚
    是「阿龍」或被告乙○○的。伊把子彈放在伊房間的書桌上
    ，伊問過乙○○，他說制式子彈是「阿龍」的，改造子彈是
    乙○○的云云（見臺灣臺中地方法院檢察署94年度偵字第13
    117號偵查卷第26頁），於原審審理時則陳稱：伊在94年8月
    初發現伊房間的桌子上有2顆子彈，伊不確定子彈到底是何
    人放在伊桌上的，伊懷疑是「林東隆」放在伊桌上，但是伊
    也不確定是他，因為當天來伊家裡的人不只他1人，當天丙
    ○○、乙○○都有來云云（見原審95年12月21日審理筆錄）
    ，則同案被告張家源就警方在其住處所查獲之子彈究係何人
    放置乙節，前後所述不一，實難認同案被告張家源於警詢中
    指稱，該等子彈係被告乙○○所有乙節有較為可信之情形，
    而得採為對被告乙○○不利之認定。是本院認被告乙○○部
    分被訴持有子彈犯行，尚難確信已達真實，仍有合理性懷疑
    之存在，尚無從依公訴人所舉之證據，對於被告乙○○確有
    於上開時、地涉嫌持有子彈之事實形成確信不疑之心證，而
    認被告乙○○確有犯罪。此外，本院復查無其他積極證據足
    認被告乙○○有公訴人所指部分持有子彈之犯行，既不能證
    明被告乙○○犯罪，揆諸前揭法條及判例意旨，本應對被告
    乙○○為無罪判決之諭知，然因此部分與前揭經起訴而論罪
    持有子彈犯行間，具單純一罪之關係，是就此部分，爰不另
    為無罪之諭知。
五、公訴意旨另以：被告乙○○於94年2月間某日，在臺中市○
    區○○里○○街80之4號住處，以鑽床、砂輪機、固定平臺
    夾、銼刀、銅條、鋼條等其所有，如原判決附表一所示之工
    具及材料，將其自模型店所購買之玩具手槍、子彈，接續組
    裝、製造完成具有殺傷力之土造子彈9顆，及改造仿WALTHER
    廠PPK/S型半自動手槍之改造手槍1枝（槍枝管制編號000000
    0000號，起訴書及原判決皆誤載為00000000000號，經鑑定
    槍管內具阻鐵不具殺傷力），而製造未遂。其另於94 年2月
    間某日，在其前開住處，以新臺幣2萬元之代價，將前開不
    具殺傷力之改造手槍及具有殺傷力之土造子彈2顆，出售予
    丙○○（業經原審判處有期徒刑5年4月，併科罰金新臺幣16
    萬元，罰金如易服勞役，以新臺幣1000元折算1日，上訴本
    院後，於97年2月13日撤回上訴而確定），嗣經警持搜索票
    搜索其住處，扣得土造子彈10顆（經鑑定結果，僅其中7顆
    具有殺傷力）等語，因認被告乙○○涉犯槍砲彈藥刀械管制
    條例第8條第1項、第5項未經許可製造可發射子彈具有殺傷
    力之改造手槍未遂罪及第12條第1項未經許可製造、販賣子
    彈罪嫌。按犯罪事實應依證據認定之，無證據不得認定犯罪
    事實；又不能證明被告犯罪者，應諭知無罪之判決，刑事訴
    訟法第154條第2項、第301條第1項分別定有明文。而認定不
    利於被告之事實須依積極證據，茍積極證據不足為不利於被
    告事實之認定時，即應為有利於被告之認定，更不必有何有
    利之證據，又事實之認定，應憑證據，如未能發現相當證據
    ，或證據不足以證明，自不能以推測或擬制之方法，為裁判
    基礎，且認定犯罪事實所憑之證據，雖不以直接證據為限，
    間接證據亦包括在內，然無論直接或間接證據，其為訴訟上
    之證明，須於通常一般之人均不致於有所懷疑，而得確信其
    為真實之程度者，始得據為有罪之認定（最高法院30年上字
    第816號、40年臺上第86號、76年臺上第4986號判例要旨可
    資參照）。公訴人認被告乙○○涉犯上開罪嫌，無非係以同
    案被告丙○○於警詢中陳稱：扣案的銅質子彈2顆是乙○○
    送給伊用來裝飾用，FS-9607型PPK8mm（銀色）改造手槍1支
    （成品，即槍枝管制編號0000000000號）係伊先前向乙○○
    以2萬元買來防身之用云云（見臺中市警察局第三分局刑案
    偵查卷第25頁），又於偵查中陳稱：伊沒有改造子彈，伊曾
    去乙○○家，是乙○○製造的，不能用，伊不會做，所以向
    他要那顆子彈，其他扣案的子彈是買玩具槍時送的云云（見
    臺灣臺中地方法院檢察署94年度偵字第13117號偵查卷第29
    頁），為主要論據。訊據被告乙○○堅詞否認有公訴人所指
    之槍砲彈藥刀械管制條例第8條第1項、第5項未經許可製造
    可發射子彈具有殺傷力之改造手槍未遂罪及第12條第1項未
    經許可製造、販賣子彈罪犯行，辯稱：伊未曾販賣槍枝及子
    彈給丙○○，伊曾經有買玩具手槍回來，用砂輪機磨槍管裡
    的阻鐵，改造過1把，但不是扣案之丙○○所有的那一把槍
    ，伊改造的那把槍沒有扣案；扣案之土造子彈10顆，係伊向
    綽號「阿土」之成年男子買來的，並非伊製造的等語。經查
    ：證人即同案被告丙○○雖於警詢、偵查中均指稱，在其住
    處所查扣之具有殺傷力之槍彈，係其自被告乙○○所購得，
    然其於原審準備程序陳稱：伊沒有於94年2月間，跟被告乙
    ○○購買本案的槍枝及子彈，伊是跟1個綽號「阿凱」的人
    買的，伊在臺中買的，伊買回去之後，就沒有再改造過，警
    察查獲時該把槍的狀態就是「阿凱」賣給伊時的狀況。扣案
    的子彈2顆是伊跟「阿凱」買的等語（見原審95年12 月21日
    準備程序筆錄），並於原審審理時具結證稱：因為乙○○在
    警詢中說伊改造槍枝，警察說是乙○○供出伊的，所以才會
    說阿凱就是乙○○，其實不是等語（見原審96年5月3日審判
    筆錄），則同案被告丙○○前後所述不一，實難認同案被告
    丙○○於警詢、偵查中指稱，該等槍彈係向被告乙○○購買
    乙節有較為可信之情形，而得採為對被告乙○○不利之認定
    。另上開槍枝（管制編號0000000000）及子彈經本院送請內
    政部警政署刑事警察局鑑定結果認為：「本案槍枝未發現有
    換裝改造之情形；本案子彈，其外觀與尺寸均不相同，是否
    為同一人組裝製造，本局無法臆測」，有該局97年3 月7日
    刑鑑字第0970029450號函附卷可稽（見本院卷第123頁），
    是證人丙○○於警詢、偵查中所稱上開改造槍彈係向被告乙
    ○○購買等情，與鑑定結果不符，該證述即難遽予採憑；況
    上開鑑定結果亦載明無法證實本案子彈係由同一人所製造。
    是本院認被告乙○○被訴製造改造手槍未遂及製造、販賣子
    彈犯行，尚難確信已達真實，仍有合理性懷疑之存在，尚無
    從依公訴人所舉之證據，對於被告乙○○確有於上開時、地
    涉嫌製造改造手槍未遂及製造、販賣子彈之事實形成確信不
    疑之心證，而認被告乙○○確有犯罪。此外，本院復查無其
    他積極證據足認被告乙○○有公訴人所指部分持有子彈之犯
    行，既不能證明被告乙○○犯罪，揆諸前揭法條及判例意旨
    ，本應對被告乙○○為無罪判決之諭知，然因此部分與前揭
    經起訴而論罪犯行間，具有高、低度吸收犯實質上一罪之關
    係，是就此部分，爰不另為無罪之諭知。
據上論斷，應依刑事訴訟法第369條第1項前段、第364條、第299
條第1項前段，槍砲彈藥刀械管制條例第12條第4項、第13條第1
項，刑法第11條前段、第47條（修正前）、第42條第3項、第51
條第5款（修正前）、第51條第7款、第38條第1項第1款、第2款
（均修正前），中華民國96年罪犯減刑條例第2條第1項第3款、
第7條、第11條，判決如主文。
本案經檢察官甲○○到庭執行職務。
中    華    民    國    97    年    5     月    29    日
            刑事第七庭    審判長法  官  林  榮  龍
                                法  官  江  錫  麟
                                法  官  張  惠  立
上列正本證明與原本無異。
如不服本判決應於收受送達後十日內向本院提出上訴書狀，其未
敘述上訴之理由者並得於提起上訴後十日內向本院補提理由書 (
均須按他造當事人之人數附繕本)。
                                書記官  林  育  德
中    華    民    國    97    年    5     月    30    日
附錄：本案論罪科刑法條全文
槍砲彈藥刀械管制條例第12條
未經許可，製造、販賣或運輸子彈者，處 1 年以上 7 年以下有
期徒刑，併科新台幣 500 萬元以下罰金。
未經許可，轉讓、出租或出借子彈者，處 6 月以上 5 年以下有
期徒刑，併科新台幣 300 萬元以下罰金。
意圖供自己或他人犯罪之用，而犯前二項之罪者，處 3 年以上
10 年以下有期徒刑，併科新台幣 700 萬元以下罰金。
未經許可，持有、寄藏或意圖販賣而陳列子彈者，處 5 年以下有
期徒刑，併科新台幣 300 萬元以下罰金。
第 1 項至第 3 項之未遂犯罰之。
槍砲彈藥刀械管制條例第13條
未經許可，製造、販賣或運輸槍砲、彈藥之主要組成零件者，處
3 年以上 10 年以下有期徒刑，併科新台幣 700 萬元以下罰金
。
未經許可，轉讓、出租或出借前項零件者，處 1 年以上 7 年以
下有期徒刑，併科新台幣 500 萬元以下罰金。
意圖供自己或他人犯罪之用，而犯前 2 項之罪者，處 5 年以上
有期徒刑，併科新台幣 1000 萬元以下罰金。
未經許可，持有、寄藏或意圖販賣而陳列第 1 項所列零件者，
處 6 月以上 5 年以下有期徒刑，併科新台幣 300 萬元以下罰
金。
第 1 項至第 3 項之未遂犯罰之。
【附表一】
┌──┬──────────┬─────────┬────────┐
│編號│扣押物品名稱        │數量              │應沒收之物      │
├──┼──────────┼─────────┼────────┤
│ １ │直徑約8.47mm金屬彈頭│6顆（採樣2顆，經試│直徑約8.47mm具殺│
│    │之土造子彈          │射，已無殺傷力）  │傷力之金屬彈頭土│
│    │                    │                  │造子彈4顆       │
├──┼──────────┼─────────┼────────┤
│ ２ │直徑約7.96mm金屬彈頭│1顆（採樣經試射已 │                │
│    │之土造子彈          │無殺傷力）        │                │
├──┼──────────┼─────────┼────────┤
│ ３ │土造金屬槍管        │1枝               │土造金屬槍管1支 │
│    │                    │                  │                │
├──┼──────────┼─────────┼────────┤
│ ４ │改造撞針（含撞針、撞│2枝               │改造撞針（含撞針│
│    │針座）              │                  │、撞針座）2枝   │
└──┴──────────┴─────────┴────────┘
【附表二】
┌──┬──────────┬─────────┐
│編號│扣押物品名稱        │數量              │
├──┼──────────┼─────────┤
│ １ │鑽床                │1臺               │
├──┼──────────┼─────────┤
│ ２ │砂輪機              │1臺               │
├──┼──────────┼─────────┤
│ ３ │手提砂輪機          │1臺               │
├──┼──────────┼─────────┤
│ ４ │固定平臺夾          │1臺               │
├──┼──────────┼─────────┤
│ ５ │銼刀                │1支               │
├──┼──────────┼─────────┤
│ ６ │銅條                │2條               │
├──┼──────────┼─────────┤
│ ７ │鑽頭                │9支               │
└──┴──────────┴─────────┘
【附表三】
┌──┬──────────┬─────────┐
│編號│扣押物品名稱        │數量              │
├──┼──────────┼─────────┤
│ １ │玩具金屬彈殼加裝直徑│2顆               │
│    │約8.93mm金屬彈頭而成│                  │
│    │之改造子彈          │                  │
├──┼──────────┼─────────┤
│ ２ │玩具金屬彈殼加裝直徑│1顆               │
│    │約8.74mm金屬彈頭而成│                  │
│    │之改造子彈          │                  │
├──┼──────────┼─────────┤
│ ３ │改造槍管            │10枝              │
├──┼──────────┼─────────┤
│ ４ │改造撞針            │1枝               │
├──┼──────────┼─────────┤
│ ５ │鋼條                │2支               │
├──┼──────────┼─────────┤
│ ６ │彈簧                │5條               │
├──┼──────────┼─────────┤
│ ７ │彈殼半成品          │1包               │
├──┼──────────┼─────────┤
│ ８ │彈頭半成品          │1包               │
├──┼──────────┼─────────┤
│ ９ │底火                │1包               │
├──┼──────────┼─────────┤
│１０│槍枝結構說明書      │1本               │
├──┼──────────┼─────────┤
│１１│彈殼及彈頭半成品    │1包               │
├──┼──────────┼─────────┤
│１２│鋼珠                │1包               │
├──┼──────────┼─────────┤
│１３│OKWAP手機（含門號095│1支               │
│    │0000000號SIM卡1張） │                  │
├──┼──────────┼─────────┤
│１４│改造扳手（撬門工具）│4支               │
├──┼──────────┼─────────┤
│１５│改造鐵鉤（撬車門工具│1支               │
│    │）                  │                  │
├──┼──────────┼─────────┤
│１６│手電筒              │1支               │
└──┴──────────┴─────────┘


司法院資訊處製作；財團法人民間司法改革基金會備份。
